臺灣桃園地方法院刑事判決

110年度訴字第1177號
公  訴  人  臺灣桃園地方檢察署檢察官  
被      告  劉宗翰


選任辯護人  姜至軒律師
上列被告因違反毒品危害防制條例案件，經檢察官提起公訴（11
0年度偵字第27727號），本院判決如下：
    主  文
劉宗翰販賣第三級毒品未遂，處有期徒刑貳年。緩刑肆年，緩刑
期間付保護管束，並應於判決確定日起貳年內，向公庫支付新臺
幣捌萬元及應向指定之政府機關、政府機構、行政法人、社區或
其他符合公益目的之機構或團體，提供貳佰小時之義務勞務。
扣案如附表所示之物均沒收。
    事  實
劉宗翰明知4-甲基甲基卡西酮為毒品危害防制條例所列管之第三級毒品，非經許可不得販賣，竟基於意圖營利而販賣第三級毒品之犯意，於民國110年7月22日前某時，在網際網路社群軟體「抖音」之公開版面以帳號「Monthokkk」留言「桃園營」之隱含販售毒品訊息，適有桃園市政府警察局平鎮分局警員陳俊錋執行網路巡邏勤務時發現該則留言，遂於110年7月22日10時許與劉宗翰聯繫，喬裝購毒者佯稱欲購買毒品咖啡包，雙方約定交易時間及地點後，劉宗翰則攜帶如附表編號一所示之含第三級毒品成分之咖啡包，於110年7月25日22時許，前往交易地點即桃園市平鎮區南豐路161巷口，以新臺幣（下同）4,500元之價格，販售上開毒品咖啡包11包予警員陳俊錋，於交付咖啡包給喬裝買家之警員時，警員隨即表明身分，當場逮捕劉宗翰而販賣未遂，並扣得如附表所示之物。
    理  由
壹、程序方面：
一、供述證據部分：
    按被告以外之人於審判外之言詞或書面陳述，除法律有規定
    者外，不得作為證據。又被告以外之人於審判外之陳述，雖
    不符合同法第159條之1至第159條之4之規定，但經當事人於
    審判程序同意作為證據，法院審酌該言詞陳述或書面陳述作
    成時之情況，認為適當者，亦得為證據；而當事人、代理人
    或辯護人於法院調查時，知有該等不符合同法第159條之1至
    第159條之4之不得為證據之情形，而未於言詞辯論終結前聲
    明異議者，視為有前項之同意，刑事訴訟法第159條之5定有
    明文。查本判決所引用之被告劉宗翰以外之人於審判外之陳
    述，被告與辯護人於本院審理時均表示沒有意見，本院審酌
    上開證據資料製作時之情況，尚無違法不當及證明力明顯過
    低之瑕疵，亦認為以之作為證據應屬適當，依刑事訴訟法第
    159條之5第1項規定，認前揭證據資料有證據能力。
二、非供述證據部分：
    至於卷內所存經本院引用為證據之非供述證據部分，與本件
    待證事實間均具有關連性，且無證據證明係公務員違背法定
    程序所取得，是依刑事訴訟法第158條之4之反面解釋，自有
    證據能力。
貳、實體方面：
一、上開犯罪事實，業據被告於警詢、偵查及本院審理時坦承不
    諱（見偵字卷第33至37頁、第131至135頁、本院卷第40頁）
    ，復有職務報告、WECHAT暨交易現場錄音譯文表、桃園市警
    察局平鎮分局平鎮派出所搜索扣押筆錄、扣押物品目錄表、
    刑案照片（見偵字卷第49至55頁、第65至73頁、第81至119
    頁）在卷可稽，並有如附表所示之物扣案可佐。又扣案如附
    表編號一所示之物，經送臺北榮民總醫院鑑定結果，含有第
    三級毒品4-甲基甲基卡西酮成分，有桃園市○○○○○○鎮○○○○○○
    ○○○○○○○號對照表、桃園市政府警察局平鎮分局110年9月18
    日平警分刑字第1100032269號函附該院110年9月1日北榮毒
    鑑字第C0000000號毒品成分鑑定書（見偵卷第59頁、第153
    頁至第157頁）在卷可參，足認被告前揭任意性自白核與事
    實相符，堪足採信。此外，被告於偵查中自陳：原本要以4,
    500元賣毒品咖啡包等語（見偵字卷第133頁），堪認被告確
    有販賣第三級毒品以營利之意圖，甚為明顯。本案事證明確
    ，被告犯行洵堪認定，應依法論科。
二、論罪科刑：
㈠、按刑法上所謂陷害教唆，係指行為人原無犯罪之意思，純因
    具有司法警察權者之設計誘陷，以唆使其萌生犯意，待其形
    式上符合著手於犯罪行為之實行時，再予逮捕者而言。此種
    「陷害教唆」，因行為人原無犯罪之意思，具有司法警察權
    者復伺機逮捕，係以不正當手段入人於罪，尚難遽認被陷害
    教唆者成立犯罪。至刑事偵查技術上所謂之「釣魚」者，則
    指對於原已犯罪或具有犯罪故意之人，司法警察於獲悉後為
    取得證據，以設計引誘之方式，佯與之為對合行為，使其暴
    露犯罪事證，待其著手於犯罪行為之實行時，予以逮捕、偵
    辦者而言。後者因犯罪行為人主觀上原即有犯罪之意思，倘
    客觀上又已著手於犯罪行為之實行時，自得成立未遂犯，與
    「陷害教唆」情形迥然有別，有最高法院101年度台上字第3
    253號判決意旨可資參照。又按刑法上關於販賣罪，祇要被
    告本身原有販賣之故意，且已著手於販賣行為之實行，即應
    分別情形論以販賣既遂或未遂。倘對造無買受之真意，為協
    助警察辦案、非法奪取買賣標的物或為其他目的而佯稱購買
    ，雖事實上不能真正完成買賣，但被告原來既有販賣之故意
    ，且已著手於販賣行為，仍應論以販賣罪之未遂犯，有最高
    法院102年度台上字第373號判決意旨可資參照。查本案警員
    因網路巡邏後查得販賣毒品訊息，再與被告聯繫購買毒品，
    被告並依約交付扣案毒品，進而查獲本案犯行，足認被告本
    即有販賣第三級毒品之故意，且已著手實行販賣第三級毒品
    之行為，惟因警員為辦案所需而無購買毒品之真意，致不能
    真正完成販賣行為，為未遂。核被告所為，係犯毒品危害防
    制條例第4條第6條、第3項之販賣第三級毒品未遂罪。被告
    販賣前所持有之第三級毒品，其純質淨重未達5公克以上，
    是其於販賣第三級毒品前之持有行為並不構成犯罪，自無持
    有第三級毒品之低度行為應為販賣之高度行為所吸收之吸收
    關係存在，併此敘明。
㈡、刑之減輕：
 1、被告客觀上已著手實施販賣犯行，惟因警員自始即不具購買
    之真意，事實上不能真正完成買賣而不遂，為未遂犯，爰依
    刑法第25條第2項之規定，按既遂犯之刑減輕之。
 2、被告於偵查及本院審理中，就其上開犯行均自白，應依毒品
    危害防制條例第17條第2項規定減輕其刑。
 3、被告有上開2種減輕其刑之事由，爰依刑法第70條之規定遞
    減之。
 4、至被告與辯護人於本院準備程序中聲請函詢本案是否因被告
    供出毒品來源而查獲其他正犯或共犯，並主張依毒品危害防
    制條例第17條第1項規定減輕其刑等情。惟經本院函詢結果
    ，本案未查得被告所供稱上游販賣毒品之具體事證，此有桃
    園市政府警察局平鎮分局110年12月17日平警分刑字第11000
    43159號函附職務報告附卷可佐（見本院卷第53至57頁），
    是尚未因被告供出毒品來源而查獲其他正犯或共犯，故無從
    適用毒品危害防制條例第17條第1項規定減輕其刑。
 5、按刑法第59條規定之酌量減輕其刑，必須犯罪另有特殊之原
    因與環境，在客觀上足以引起一般同情，認為即使予以宣告
    法定最低度刑，猶嫌過重者，始有其適用。此所謂法定最低
    度刑，固包括法定之最低本刑；惟遇有其他法定減輕之事由
    者，則應係指適用其他法定減輕事由減輕其刑後之最低度刑
    而言。倘被告別有法定減輕事由者，應先適用法定減輕事由
    減輕其刑後，猶認其犯罪之情狀顯可憫恕，即使科以該減輕
    後之最低度刑仍嫌過重者，始得適用刑法第59條規定酌量減
    輕其刑，最高法院100年度台上字第744號判決意旨可資參照
    。經查，被告具有高中畢業之學歷，且於查獲時從事物流業
    之工作，無任何因身體或心理上之缺陷導致無法獲取正當工
    作機會之情形，竟自行上網留言出售含有毒品成分之咖啡包
    ，難認被告於本案之犯行有何在客觀上引起一般同情及其犯
    罪之情狀顯可堪予憫恕之處，又被告既有上開減輕事由，而
    依刑法規定減輕其刑，已再無量處最低刑度猶嫌過重之處，
    揆諸前揭說明，自無刑法第59條酌減其刑規定之適用。
㈢、爰以行為人之責任為基礎，審酌被告正值青年，不思以正當
    方式賺取生活所需，明知毒品具有成癮性，足以戕害身心，
    竟為貪圖一己私利，而上網兜售本案含有第三級毒品成分之
    咖啡包，應予非難，惟念其犯後始終坦承犯行，尚有悔過之
    意，兼衡被告於警詢中自陳高中畢業之教育程度，家庭經濟
    狀況勉持及其為本案犯行之動機、目的、手段、扣案毒品之
    數量等一切情狀，量處如主文所示之刑。
㈣、緩刑之宣告：
　　被告未曾因故意犯罪受有期徒刑以上刑之宣告，有臺灣高等
    法院被告前案紀錄表附卷可稽，且犯罪後已坦承犯行，態度
    尚佳，堪認其歷此偵審暨科刑之教訓後，當已有所警惕，信
    無再犯之虞，另考量被告年紀僅20歲，且有正當工作，若令
    入監服刑，於工作及生活衝擊甚鉅，是如宣告附加負擔之緩
    刑宣告，當可矯正被告不當之觀念，而達刑之執行功效，綜
    合上情，本院認所宣告之刑以暫不執行為適當，爰依刑法第
    74條第1項第1款規定，宣告緩刑4年，並應於判決確定之日
    起2年內，向公庫支付新臺幣8萬元，及應於緩刑期間依檢察
    官之指揮向指定之政府機關、政府機構、行政法人、社區或
    其他符合公益目的之機構或團體，提供200小時之義務勞務
    ，併依刑法第93條第1項第2款之規定於緩刑期間付保護管束
    ，以勵自新並觀後效。
三、沒收：
㈠、按違禁物，不問屬於犯罪行為人與否，沒收之，刑法第38條
    第1項定有明文。查扣案如附表編號一所示之毒品咖啡包，
    含有第三級毒品4-甲基甲基卡西酮成分，為被告犯販賣第三
    級毒品未遂罪所查獲之毒品，均屬違禁物，應依刑法第38條
    第1項之規定，宣告沒收，又盛裝上開毒品之包裝袋，因與
    殘留其上之毒品無法析離，故應一併視為毒品，而應與所盛
    裝之毒品併予沒收。至鑑驗用罄之毒品部分，業已滅失，爰
    不另宣告沒收。
㈡、犯毒品危害防制條例犯第4條至第9條、第12條、第13條或第1
    4條第1項、第2項之罪者，其供犯罪所用之物，不問屬於犯
    罪行為人與否，均沒收之，毒品危害防制條例第19條第1項
    定有明文。查扣案如附表編號二所示之行動電話1支，係供
    被告販賣第三級毒品犯行所用之物乙節，亦為被告所坦認（
    見本院卷第115頁），應依毒品危害防制條例第19條第1項規
    定宣告沒收。
據上論斷，應依刑事訴訟法第299條第1項前段，判決如主文。
本案經檢察官高健祐提起公訴，檢察官劉倍到庭執行職務。
中　　華　　民　　國　　111 　年　　5 　　月　　19　　日
              刑事第八庭  審判長法  官  許雅婷

                                法  官  徐雍甯

                                法  官　郭書綺
以上正本證明與原本無異。
如不服本判決應於收受判決後20日內向本院提出上訴書狀，並應
敘述具體理由。其未敘述上訴理由者，應於上訴期間屆滿後20日
內向本院補提理由書(均須按他造當事人之人數附繕本)「切勿逕
送上級法院」。 
　　　　　　　　　　　　　　　  書記官　蔡忠晏　　　　
中　　華　　民　　國　　111 　年　　5 　　月　　19　　日
附表
編號 物品名稱 備註  一 毒品咖啡包共12包 卡通頑皮豹圖案金色包裝袋內含米黃色粉末12包，毛重41.9836公克，淨重24.7896公克，結果判定檢出4-甲基甲基卡西酮成分。  二 行動電話1支  型號：IPHONE SIM卡1張：IMEI碼000000000000000 

（得上訴）  
附錄論罪科刑依據之法條：
毒品危害防制條例第4條
製造、運輸、販賣第一級毒品者，處死刑或無期徒刑；處無期徒
刑者，得併科新臺幣三千萬元以下罰金。
製造、運輸、販賣第二級毒品者，處無期徒刑或十年以上有期徒
刑，得併科新臺幣一千五百萬元以下罰金。
製造、運輸、販賣第三級毒品者，處七年以上有期徒刑，得併科
新臺幣一千萬元以下罰金。
製造、運輸、販賣第四級毒品者，處五年以上十二年以下有期徒
刑，得併科新臺幣五百萬元以下罰金。
製造、運輸、販賣專供製造或施用毒品之器具者，處一年以上七
年以下有期徒刑，得併科新臺幣一百五十萬元以下罰金。
前五項之未遂犯罰之。